臺灣高等法院臺中分院民事判決　九十二年度上字第四三五號
　　　上　訴　人　臺灣中小企業銀行股份有限公司
　　　法定代理人　甲○○
　　　訴訟代理人　乙○○
　　　被　上訴人　丙○○
當事人間請求債務人異議之訴事件，被上訴人對於民國九十二年九月三十日臺灣臺中
地方法院九十二年度訴字第一九二六號第一審判決提起上訴，本院於九十三年三月二
十四日言詞辯論終結，判決如下：
上訴駁回。
第二審訴訟費用由上訴人負擔。
一、被上訴人於原審起訴主張：上訴人於九十二年五月十九日持原審法院核發之九十
　　二年度民執十字第一八一八七號債權憑證為執行名義，聲請對伊所有之財產為強
　　制執行，然該債權憑證所載債務之債務人原為伊父親謝麒忠，而謝麒忠業已於八
　　十一年四月二十二日過世，伊從不知其父親有此債務；而上訴人先前係以謝麒忠
　　，或係以訴外人謝慶花、謝章成為債務人向法院聲請強制執行或換發債權憑証或
　　聲明參與分配，並非對伊為之，對伊自不生中斷時效之效力。上訴人於九十二年
　　五月七日始以伊為繼承人為由，聲請強制執行而取得原審法院九十二年度民執十
　　字第一八一八七號債權憑證，距上訴人最後於七十四年八月三十日取得對謝麒忠
　　台灣台中地方法院七十二年度民執十字第七七九號債權憑證，已逾十五年之時效
　　，是上訴人之請求權業罹於時效，伊依民法第一百四十四條第一項規定，自得拒
　　絕給付，為此，被上訴人爰依強制執行法第十四條第一項規定，提起債務人異議
　　之訴，求為台灣台中地方法院九十二年度民執十字第一九九○三號清償債務強制
　　執行事件所據之執行名義即九十二年度民執十字第一八一八七號債權憑證，不許
　　對被上訴人強制執行之判決。原審為被上訴人勝訴之判決，上訴人提起上訴，被
　　上訴人答辯聲明為：上訴駁回。
二、上訴人則以：上訴人前於七十四年十一月十八日收到台灣台中地方法院七十四年
　　民執字第一○四五一號通知，並於同年十一月二十二日就該假扣押債權聲請參與
　　分配，後於七十五年六月十六日完成分配，是上訴人於七十七年以前即已對被上
　　訴人之父謝麒忠以聲請支付命令及強制執行之方式中斷時效之進行。又上訴人於
　　七十七年三月二十一日收台灣台中地方法院七十七年民執十字第二○九二號通知
　　，並於同年四月七日對另一債務人謝章成聲請參與分配之事件，當時聲請狀內之
　　債務人雖未列名謝麒忠，但此執行案件與前述案件（七十四年執十字第一○四五
　　一號）之債權均為同一債權，於六月二十一日完成分配。上訴人復於八十六年五
　　月二十一日就此債權向台灣台中地方法院聲請強制執行換發債權憑證，並於八十
　　六年六月十日收台灣台中地方法院八十六年執十字第八八五九號債權憑證，其後
　　即於同年八月二十八日以此為執行名義向彰化地方法院聲請調卷拍賣強制執行，
　　於九十年十一月二十二日完成分配，並於九十一年四月十六日收彰院松執壬八十
　　六執字五五六三號債權憑證，此次強制執行事件距首開所述之執行事件僅十二年
　　來，請求權時效並未消滅，被上訴人之訴，顯無理由等語置辯。原審為前述之判
　　決，上訴人提起上訴，聲明求為判決：(一)原判決關於命上訴人不許對被上訴人依
　　鈞院九十二年度民執十字第一八一八七號債權憑證為執行名義對被上訴人於鈞院
　　九十二年度民執十字第一九九○三號清償債務強制執行事件為強制執行之部分廢
　　棄；(二)右廢棄部分被上訴人第一審之訴駁回；(三)訴訟費用由被上訴人負擔。
三、兩造不爭執之事實：
　　(一)上訴人對訴外人謝麒忠及被上訴人聲請強制執行之經過如后：
　　1.(1)上訴人於七十一年間聲請對被上訴人之父謝麒忠等發支付命令，經台灣台中
　　　　地方法院於七十一年十一月二十九日以七十一年度促字第九五一六號支付命
　　　　令命謝麒忠及訴外人隆益橡膠工業股份有限公司（以下稱隆益公司）、謝介
　　　　山、謝章成應連帶給付被告一百萬元及自七十一年八月十九日起至清償日止
　　　　，按年息百分之十三‧十五計算之利息，逾期償還本金自七十一年十二月十
　　　　九日起逾期六個月以內，按上開利率百分之十，逾期六個月以上，按上開利
　　　　率百分之二十加付違約金確定，有該支付命令影本一份在卷可稽。
　　　(2)上訴人於七十一年間對謝麒忠及謝章成起訴請求返還借款，嗣於台灣台中地
　　　　方法院以七十一年訴字第八六七五號事件審理時，於七十一年十二月九日成
　　　　立訴訟上和解，和解內容為：上訴人（謝麒忠、謝章成）願連帶給付被上訴
　　　　人（即本件上訴人）一百三十四萬七千元，及自七十一年九月十五日起至清
　　　　償日止按年息百分之十三‧七五計算利息，逾期六個月以內部分按原利率百
　　　　分之十加付違約金，逾期超過六個月部分按原利率百分之二十加付違約金，
　　　　有和解筆錄影本一份在卷可稽。
　　　(3)於七十一年十一月間聲請對被上訴人之父謝麒忠等發支付命令，經台灣台中
　　　　地方法院於七十一年十一月二十三日以七十一年度促字第九四一八號支付命
　　　　令命謝麒忠及訴外人隆益公司、謝介山、謝章成應連帶給付上訴人一百萬元
　　　　及其中五十萬元自七十一年七月二十五日起至清償日止，按年息百分之十
　　　　三‧七五計付利息。五十萬元自七十一年七月二十九日起至清償日止按年
　　　　息百分之十三‧七五計付利息。右項逾期還本時自七十一年十一月二十
　　　　五日起逾期六個月以內按上利率百分之十，逾期六個月以上，按上開利率百
　　　　分之二十加付違約金並確定，有該支付命令影本一份在卷可稽。
　　2.上訴人於七十二年間持右開(1)七十一年度促字第九五一六號支付命令及(2)台灣
　　　台中地方法院七十一年訴字第八六七五號和解筆錄為執行名義，聲請對謝麒忠
　　　之財產為強制執行，嗣經台灣台中地方法院以七十二年度民執十字第七七九號
　　　事件受理，因債務人無可供執行之財產，故台灣台中地方法院於七十四年八月
　　　二十日核發債權憑證予上訴人。有債權憑證影本一份在卷可稽（執行卷宗因逾
　　　保存期限銷燬，台灣台中地方法院無從調閱）。
　　3.於七十四年度間，上訴人於台灣台中地方法院七十四年度執十字第一○四五一
　　　號執行案件執行中，以台灣台中地方法院七十二年度民執十字第七九九號債權
　　　憑證、七十一年度促字第九四一八號、七十二年度促字第九九號支付命付具狀
　　　聲請對債務人謝麒忠之財產拍賣所得參與分配。於七十五年六月十六日完成分
　　　配。有上訴人所提參與分配狀及分配表影本各一份在卷可稽（執行卷宗因時隔
　　　日久，未能調得）。
　　4.嗣七十七年間，上訴人於台灣台中地方法院七十七年度執字第二○九二號執行
　　　事件執行中，於七十七年四月七日持台灣台中地方法院七十一年度促字第九四
　　　一八號支付命令及七十二年度民執十字第七七九號債權憑證聲請對債務人謝章
　　　成之財產拍賣所得參與分配。於同年六月二十一日完成分配。此並據台灣台中
　　　地方法院調閱上開執行卷宗查核屬實。
　　5.上訴人復於八十六年五月二十一日間持台灣台中地方法院七十一年度促字第七
　　　一二五號支付命令、七十一年度促字第九四一八號支付命令及七十四年度執字
　　　第七七九號債權憑證聲請對債務人謝麒忠等為強制執行，經台灣台中地方法院
　　　以八十六年度執十字第八八五九號事件受理，因債務人無財產可供執行，台灣
　　　台中地方法院於八十六年六月三十日核發債權憑證。
　　6.上訴人再於八十六年八月二十八日以右開台灣台中地方法院八十六年度執十字
　　　第八八五九號債權憑證為執行名義，具狀向台灣彰化地方法院民事執行處聲請
　　　對債務人隆益公司、謝介山、謝麒忠及謝麒忠之繼承人謝慶花、謝章成、劉慶
　　　貴、胡燃燈、林承標、林平源等為強制執行，經執行結果，因拍賣無實益，經
　　　台灣彰化地方法院於九十一年三月二十二日核發八十六年度執字第五五六三號
　　　債權憑證，此亦據台灣台中地方法院及本院調閱執行案卷查核明確。
　　7.上訴人於九十二年五月七日以右開八十六年度執字第五五六三號債權憑證，並
　　　敘明謝麒忠業於八十一年四月二十二日死亡，因而列被上訴人為債務人聲請強
　　　制執行，經台灣台中地方法院於九十二年五月十二日核發九十二年度民執十字
　　　第一八一八七號債權憑證。
　　8.上訴人於九十二年五月十九日以台灣台中地方法院九十二年度民執十字第一八
　　　一八七號債權憑證為執行名義，聲請對被上訴人之財產強制執行，刻由台灣台
　　　中地方法院以九十二年執十字第一九九○三號強制執行事件對被上訴人所有之
　　　財產進行強制執行程序中。
　　(二)被上訴人為謝麒忠之子，謝麒忠於八十一年四月二十二日死亡，被上訴人並未
　　　辦理拋棄繼承或限定繼承。
　　(三)上述事實，均堪信為真實。
四、按執行名義成立後，如有消滅或妨礙債權人請求之事由發生，債務人得於強制執
　　行程序終結前，向執行法院對債權人提起異議之訴。強制執行法第十四條第一項
　　前段定有明文。又請求權，因十五年間不行使而消滅。消滅時效因起訴而中斷，
　　而開始執行行為或聲請強制執行與起訴有同一效力。時效中斷者，自中斷之事由
　　終止時，重行起訴。民法第一百二十五條前段、第一百二十九條第一項第三款、
　　第二項第五款、第一百三十七條第一項亦定有明文。本件被上訴人主張上訴人之
　　請求權已罹於時效，上訴人則以其自取得執行名義後，其間已多次向法院聲請強
　　制執行，有中斷時效之事由，依重行起算時效之結果，請求權尚未罹於時效等語
　　置辯，則本件兩造爭執者，乃上訴人於前所為強制執行之聲請，是否對被上訴人
　　生時效中斷之效力？經查：
　　(一)我國民法對於消滅時效之中斷係採相對之效力，即時效中斷，限於當事人、繼
　　　承人、受讓人之間始有效力。又所謂當事人者，係關於致時效中斷行為之人。
　　　故連帶債務人中之一人發生時效中斷之事由，除該債務人應分擔之部分外，對
　　　其餘債務人並不生效力，此觀諸民法第一百三十八條及二百七十九條之規定甚
　　　明。查訴外人謝麒忠於八十一年四月二十二日死亡，被上訴人為其繼承人，且
　　　未為拋棄繼承或限定繼承，依民法第一千一百四十八條、第一千一百五十三條
　　　之規定，自應承受被繼承人財產上之一切權利、義務，且為其餘繼承人對被繼
　　　承人之債務負連帶清償責任。然查，上訴人於七十四年間，於台灣台中地方法
　　　院七十四年度執十字第一○四五一號執行案件執行中，以台灣台中地方法院七
　　　十二年度民執十字第七九九號債權憑證（原執行名義七十一年度訴字第八六七
　　　五號和解筆錄、七十一年度促字第九五一六號支令命令）、七十一年度促字第
　　　九四一八號、七十二年度促字第九九號支付命令具狀聲請對債務人謝麒忠之財
　　　產拍賣所得參與分配。於七十五年六月十六日完成分配，中斷之時效應自翌日
　　　開始重行計算。
　　(二)雖上訴人嗣於七十七年四月七日，係持台灣台中地方法院七十一年度促字第九
　　　四一八號支付命令及七十二年度民執十字第七七九號債權憑證聲請對連帶債務
　　　人謝章成之財產參與分配，則依首開說明，該時效中斷之效力僅於訴外人謝章
　　　成及其繼承人、受讓人，並不及於被上訴人之父或被上訴人。後上訴人於八十
　　　六年間二度向法院聲請強制執行時（台灣台中地方法院八十六年度執十字第八
　　　八五九號、台灣彰化地方法院八十六年度執字第五五六三號），係列已死亡之
　　　謝麒忠為債務人，並非對被上訴人聲請為強制執行。按強制執行程序之當事人
　　　，須有當事人能力，有關於執行當事人能力，強制執行法並未規定，依強制執
　　　行法第四十四條規定準用民事訴訟法之規定，即有當事人能力者，始有執行當
　　　事人能力。訴外人謝麒忠既已於八十一年四月二十二日死亡，上訴人原得對於
　　　其繼承人之全體或其中之一人或數人承受之遺產或其固有財產，同時或先後為
　　　強制執行，始為適法，惟上訴人仍對無當事人能力之謝麒忠聲請強制執行，於
　　　法即屬無據，該執行行為，本不生效力，更遑論上訴人有對被上訴人為行使權
　　　利之表示而發生時效中斷之效力。依此，本件自七十五年間台灣台中地方法院
　　　七十四年度執十字第一○四五一號強制執行程序終結後（於七十五年六月十六
　　　日完成分配）重行起算時效十五年，乃於九十年六月十六日間時效即已完成，
　　　上訴人迄於九十二年五月七日始聲請對被上訴人為強制執行並換發債權憑證（
　　　台灣台中地方法院九十二年度執字第一八一八七號），其請求權已逾時效，則
　　　被上訴人依民法第一百四十四條規定拒絕給付，即屬正當。上訴人固以其前於
　　　八十六年五月二十一日間持台灣台中地方法院七十一年度促字第七一二五號支
　　　付命令、七十一年度促字第九四一八號支付命令及七十四年度執字第七七九號
　　　債權憑證聲請對債務人謝麒忠等為強制執行，而由台灣台中地方法院於八十六
　　　年六月三十日核發債權憑證，繼於八十六年八月二十八日以上開債權憑證為執
　　　行名義，具狀向台灣彰化地方法院民事執行處聲請對債務人隆益公司、謝介山
　　　、謝麒忠及謝麒忠之繼承人謝慶花、謝章成、劉慶貴、胡燃燈、林承標、林平
　　　源等為強制執行，對於主債務人隆益公司執行，其中斷時效行為依民法第七百
　　　四十七條規定，及於保證人，並依同法第一百三十八條規定對於被上訴人亦生
　　　效力云云，惟訴外人謝麒忠既已於八十一年四月二十二日死亡，被上訴人固未
　　　拋棄繼承而繼承其債務，然非繼承其其連帶保證人之地位，僅係原有之債務而
　　　已，則上訴人縱對於主債務人隆益公司為聲請強制執行而有中斷時效，其效力
　　　及於其他保證人，然仍不及於非保證人之被上訴人，甚為明顯。
五、又債務人異議之訴，係以排除執行名義之執行力為目的，故提起此訴之被上訴人
　　須請求判決宣告不許就執行名義為強制執行，始能達其目的（最高法院七十二年
　　台上字第六七七號判決意旨參照）。本件執行名義之債權請求權既罹於時效，從
　　而，被上訴人以時效消滅為由提起本件異議之訴，自屬有據，應予准許。原審所
　　為上訴人敗訴之判決，核無不合，上訴論旨指摘原判決不當，聲明求為廢棄改判
　　，非有理由，應予駁回。
六、本件事證已臻明確，兩造其餘攻擊防禦方法，核與判決之結果不生影響，無庸再
　　逐一予以論究，併此敘明。
據上論結：本件上訴為無理由，依民事訴訟法第四百四十九條、第七十八條，判決如
主文。
中　　　華　　　民　　　國　　九十三　　年　　　四　　　月　　　七　　　日
~B1民事第一庭審判長法　官　林陳松
~B2　　　　　　　　法　官　李寶堂
~B3　　　　　　　　法　官　鄭金龍
右為正本係照原本作成。
如對本判決上訴，須於收受判決送達後二十日內向本院提出上訴書狀，其未表明上訴
理由者，應於提出上訴後二十日內向本院提出上訴理由書(須按他造人數附具繕本)。
上訴時應提出委任律師或具有律師資格之人之委任狀；委任有律師資格者，另應附具
律師及格證書及釋明委任人與受任人有民事訴訟法第四百六十六條之一第一項但書或
第二項（詳附註）所定關係之釋明文書影本。
~B 　 　　　　　　書記官　林桂鳳
中　　　華　　　民　　　國　　九十三　　年　　　四　　　月　　　八　　　日
附註：
民事訴訟法第四百六十六條之一（第一項、第二項）
對於第二審判決上訴，上訴人應委任律師為訴訟代理人。但上訴人或其法定代理人具
有律師資格者，不在此限。
上訴人之配偶、三親等內之血親、二親等內之姻親，或上訴人為法人、中央或地方機
關時，其所屬專任人員具有律師資格並經法院認為適當者，亦得為第三審訴訟代理人
。
                                                                        Ｈ
